【裁判字號】    99,訴,329
【裁判日期】    990625
【裁判案由】    侵權行為損害賠償
【裁判全文】
臺灣臺南地方法院民事判決               99年度訴字第329號
原      告  甲○○
訴訟代理人  乙○○
            丁○○
被      告  丙○○
訴訟代理人  戊○○
上列被告因過失傷害案件，原告提起刑事附帶民事訴訟請求侵權
行為損害賠償事件（99年度交簡附民字第6號），經本院刑事庭
移送民事庭審理，本院於民國99年6月9日言詞辯論終結，判決如
下：
    主      文
被告應給付原告新臺幣貳拾柒萬肆仟捌佰柒拾參元，及自民國99
年1月21日起至清償日止，按年息百分之五計算之利息。
原告其餘之訴駁回。
訴訟費用由被告負擔百分之二十三，原告負擔百分之七十七。
本判決原告勝訴部分得假執行，但被告以新臺幣貳拾柒萬肆仟捌
佰柒拾參元為原告預供擔保，得免為假執行。
原告其餘假執行之聲請駁回。
    事實及理由
一、原告起訴主張：
  (一)緣被告丙○○於民國（下同）98年6月2日下午5時25分許，
    駕駛農用耕耘車，沿臺南縣東山鄉○○村縣道南102線公路
    由西往東方向行駛至該路段3公里處其所有倉庫前，因停車
    後欲倒車行駛導正車身時，應注意汽車倒車時，應顯示倒車
    燈光或手勢後，謹慎緩慢後倒，並應注意其他車輛行人，竟
    疏未注意，適原告甲○○騎乘車號OAX－123號重型機車，沿
    東山鄉○○村縣道南102線公路由西往東方向行駛至該處，
    二車因而發生碰撞，致原告人車倒地，受有頭部外傷、蜘蛛
    網膜下出血、硬腦膜下出血、右側腦挫傷，顏面上頷骨下頷
    骨閉鎖性骨折併動脈損傷，血管栓塞術後，右手第二掌骨骨
    折，急性尿滯留，四肢多處磨損、擦傷，吸入性肺炎及雙耳
    聽力受損等傷害。案經原告提出過失傷害之告訴，業經起訴
    ，刻在鈞院審理中。
  (二)按因故意或過失不法侵害他人權利者，負損害賠償責任。違
    反保護他人之法律，致生損害於他人者，負損害賠償責任。
    汽車、機車或其他非依軌道行駛之動力車輛，在使用中加損
    害於他人者，駕駛人應賠償因此而生之損害。不法侵害他人
    之身體或健康者，對於被害人因此喪失或減少勞動能力，或
    增加生活上之需要時，應負損害賠償責任；又不法侵害他人
    之身體、健康、名譽、自由、信用、隱私、貞操或不法侵害
    其他人格法益，而情節重大者，被害人雖非財產上之損害，
    亦得請求賠償相當之金額。民法第184條第1、2項、第191條
    之2、第193條第1項及第195條第1項訂有明文。原告因被告
    丙○○之過失行為不幸致傷，被告除應負刑事責任外，在民
    事上亦構成侵權行為，為此，原告爰依上開規定，請求損害
    賠償。
  (三)原告請求項目及金額分述如下：
    1.醫藥費：原告因此車禍事故迄至目前為止，已支出醫藥費
      新台幣（下同）共33,738元。
    2.增加生活上之需要：
      (1)住院期間看護費用，原告遭此車禍事故住院，自98年6月
        16日起至98年6月30日止，共15天，每日以看護費用2,0
        00元計算，為30,000元。
      (2)另原告出院後，生活起居作息仍需人隨時看護照顧約2個
        月，每日看護費用以2,000元計算，為120,000元。以上
        合計請求看護費用150,000元。
    3.精神慰撫金：
      原告因車禍受有前述傷害，傷勢嚴重，經手術治療，並住
      院長達23天，且造成雙耳聽力受損，所受精神上之傷害甚
      大，為此，爰依法請求精神慰撫金1,000,000元，以茲慰籍
      。
    4.綜上所述，原告依侵權行為損害賠償法則，請求被告賠償
      醫藥費33,738元、增加生活上之需要150,000元及精神慰撫
      金1,000,000元，合計1,183,738元。
  (四)並聲明：1.被告應給付原告1,183,738元及自起訴狀繕本送達
    翌日起至清償日止，按年息百分之五計算之利息；2.前項判
    決原告願供擔保，請准予假執行；3.訴訟費用由被告負擔。
二、被告則以：
  (一)被告確於98年6月2日下午5點25分許駕駛農用耕耘機自外返
    回東山鄉南102線3.0公里南側自家倉庫前，欲進入倉庫，為
    修正方位曾有倒車動作，惟當車倒至外環車道1.2米處發現
    原告駕重型機車由遠而來，被告由於禮讓直行車先行，先暫
    停靜止，讓原告所駕機車先行通過，惟原告未注意被告農耕
    機靜止未動卻直撞農耕耘機車尾，而致肇禍倒地受傷。
  (二)原告與有過失：
    查本件事故之發生，完全是原告駕駛機車未遵交通安全規則
    ，應注意前方路況，而不注意，致發生撞擊：
    1.車禍道路狀況，單向車道為3.6米，原告向前行駛，除被
      告耕耘機佔據1.2米（即單向道路寬度3分之1），尚有2.4
      米（原告可使用3分之2）之剩餘寬度之道路可供原告未受
      阻礙而可直行，惟原告疏於注意，不予使用，而偏右邊撞
      擊被告耕耘機車尾部致受傷倒地。
    2.原告年歲已是70高齡之人眼力自有欠佳，對於駕駛機動車
      輛依客觀狀況自難完全控制得當；加之行車道路寬敞，少
      有車輛來往，故原告行車速度自然加快，然據其自述，在
      3、40公里／小時速率，其實依撞擊被告車尾衝力之重，
      泥土散落情撞觀之，其速率應在4、50公里／小時以上；
      又原告未依道路交通規則駕騎機動車輛應戴用安全帽而為
      保護安全，以免發生事故而致頭破血流。原告以上之嚴重
      過失自應由其個人自行負擔，不能怨怪而嫁禍被告停車不
      當而負完全賠償責任，顯失事理之平。而被告之傷害，主
      要在頭部，設若原告戴用安全帽，或慢速行使則當然減少
      撞擊力，頭部亦能受保護，而不致受傷入院治療，此乃因
      果關係，原告咎由自取之事實。況被告之停車讓路，原告
      先行通過，乃正常之駕駛人之作法，任何人如此情況當屬
      同樣之處置。被告當時因發現原告直行車向前行駛而為禮
      讓靜止，不再倒車，只欠由專人在場指揮，但依一般農村
      情況，並無此種動作，亦難令被告負完全過失而侵害其權
      利之責，原告據以要求損害賠償，違背常情，難能接受。
    3.按損害賠償乃係填補債權人所受利益為其範圍，但基於特
      殊理由，法院亦得減輕或免除債務人之賠償責任（民法第
      217條），即被害人與有過失者而致損害之發生或擴大是
      為過失相抵，避免自己基於個人之過失所生之損害而嫁禍
      於他人。又民法第218條損害非因故意或重大過失所致者
      ，如其賠償致賠償義務人之生計有重大影響時，法院亦得
      減輕其賠償金額。被告以佃農為生及代人耕耘農務，收入
      有限，原告所求賠償金額至鉅，乃非被告力之所及。事故
      發生後，被告曾多次至其療治醫院探視原告，一本人道精
      神從不鬆懈，惟原告認有機可乘，卻一味拒絕被告能力所
      及之金錢補償身體受傷之損害，原告又曾領取財團法人汽
      車交通事故特別補償金所付給傷害醫療費用補償金共計
      33,993元，其起訴仍向被告索取實係不該，請求予以駁回
      ，對於其餘之訴亦與事實不符，敬祈鈞院一併予以駁回。
  (三)對台灣省台南區車輛行車事故鑑定委員會鑑定意見書所為之
    陳述：
    1.而車鑑會之肇事分析所謂被告停車不當之認定令人不解，
      誤會係基於原告受有傷害，而站在同情傷者之立場，主觀
      之見解強加被告應負些責任，俾傷者得為彌補甚明，而原
      告入院期間被告一本人道精神，三番數次攜帶禮品前往探
      視關懷，原告並不以此為念，卻固執認為其所受之傷害係
      被告所加害，一味索求高額賠償金，蔑視事實真相及人情
      事故於不顧，亦實非可取，難能茍同。
    2.車鑑會之鑑定意見實不能支配法院之裁判，其是否真確依
      程序亦僅能供法院參酌，至於採行與否審判長仍應依事實
      狀況及證據認定之，況被告之自白且不能作為有罪之判決
      依據，仍應調查其他必要之證據以察其是否與事實相符（
      引用刑訴法有關對於事實之認定、參酌），基此，競祈審
      判長體恤實情，賜予公正之認定，原告所訴求高額損害賠
      償金，請依法予以駁回。
  (四)被告一再以人道精神願付與原告所花費及看護費部分補償金
    ，惟在被告資力所及僅能在新台幣80,000元之範圍內給付（
    應扣除原告已領取交通事故特別補償金之新台幣33,993元）
    ，而被告現無工作及勞力之收入，生活甚為清苦，所棲身之
    房屋乃被告兄弟四人所共有，雖由被告出名登記、管理，惟
    權利僅有4分之1而已，難謂有資產之人。
  (五)並聲明：1.原告之訴駁回。2.訴訟費用由原告負擔。
三、兩造不爭執事項：
  (一)醫藥費不爭執。
  (二)住院期間15日不爭執。
  (三)兩造所陳述之學歷、工作、財力均不爭執。
四、兩造爭執事項：
  (一)出院後看護期間？
  (二)慰撫金數額？
五、本院得心證之理由：
  (一)損害賠償責任之成立：
    1.按因故意或過失，不法侵害他人之權利者，負損害賠償責
      任。汽車、機車或其他非依軌道行駛之動力車輛，在使用
      中加損害於他人者，駕駛人應賠償因此所生之損害。不法
      侵害他人之身體或健康者，對於被害人因此喪失或減少勞
      動能力或增加生活上之需要時，應負損害賠償責任。不法
      侵害他人之身體、健康、名譽、自由、信用、隱私、貞操
      ，或不法侵害其他人格法益而情節重大者，被害人雖非財
      產上之損害，亦得請求賠償相當之金額。民法第184條第1
      項前段、第191條之2前段、第193條第1項及第195條第1項
      前段分別定有明文。次按「汽車倒車時，應顯示倒車燈光
      或手勢後，謹慎緩慢後倒車，並應注意其他車輛或行人」
      道路交通安全規則第110條第2款定有明文。
    2.經查，原告於98年6月2日下午5時25分許，駕駛農用耕耘
      車，沿臺南縣東山鄉○○村縣道南102線公路由西往東方
      向行駛至該路段3公里處其所有倉庫前，因停車後欲倒車
      行駛導正車身時，應注意汽車倒車時，應顯示倒車燈光或
      手勢後，謹慎緩慢後倒，並應注意其他車輛行人，竟疏未
      注意，適原告甲○○騎乘車號OAX－123號重型機車，沿東
      山鄉○○村縣道南102線公路由西往東方向行駛至該處，
      二車因而發生碰撞，致原告人車倒地，受有頭部外傷等傷
      害等情，業經本院依職權調閱調查筆錄、道路交通事故現
      場圖、道路交通事故調查報告表(一)(二)、台南縣政府警察局
      道路交通事故照片黏貼紀錄表之蒐證照片16張等件核閱綦
      詳（見台南縣警察局白河分局南縣白警偵字第0980010751
      號刑案偵查卷宗第1-2頁、第8頁、第9-10頁、第15-22頁
      ）。員警據報前往現場處理時，被告丙○○當場自首承認
      為肇事人，並願接受法院之裁判。被告所涉刑事之過失傷
      害部分，經臺灣臺南地方法院檢察署檢察官以98年度營偵
      字第1919號聲請簡易判決處刑，經本院以99年度交簡字第
      95號簡易判決認被告犯過失傷害罪處被告拘役三十日，亦
      有前開判決在卷可參 (見本院卷第8-9頁、第7頁)，足認
      原告上開主張屬實。
    3.又原告因本件交通事故受有頭部外傷、蜘蛛網膜下出血、
      硬腦膜下出血、右側腦挫傷，顏面上頷骨、下頷骨閉鎖性
      骨折併動脈損傷、血管栓塞術後，右手第二掌骨骨折，急
      性尿滯留，四肢多處磨損、擦傷，吸入性肺炎及雙耳聽力
      受損等傷害，有原告提出之財團法人奇美醫院柳營分院（
      下稱奇美醫院柳營分院）診斷證明書1紙在卷可憑（見本
      院99年度交簡附民字第6號卷宗第4頁），並有奇美醫院柳
      營分院99年6月4日（99）奇院柳醫字第1216號函檢附之病
      情摘要附卷可按（見本院卷第66-67頁），則被告之過失
      駕駛行為與原告之損害結果間，具有相當因果關係，應堪
      認定。從而，原告身體權、健康權因被告過失不法侵害行
      為而生損害，被告自應負侵權行為損害賠償責任。
  (二)損害數額之認定：
    1.醫療費用：
      (1)按當事人主張之事實，經他造於準備書狀內或言詞辯論
        時或在受命法官、受託法官前自認者，無庸舉證。又當
        事人對於他造主張之事實，於言詞辯論時不爭執者，視
        同自認。但因他項陳述可認為爭執者，不在此限。民事
        訴訟法第279條第1項、第280條第1項分別定有明文。
      (2)原告主張其因本件交通事故受有損傷，支出醫療費用33
        ,738 元等情，並提出奇美醫院柳營分院診斷證明書影
        本1紙、收據共20紙（見本院99年交簡附民字第6號卷第
        4頁、第5-14頁）為證，被告對前揭支出之醫療費用亦
        不爭執（見本院卷第69頁）。因此，原告請求被告給付
        前開支出醫療費用，共計33,738元部分，應予准許。
    2.看護費用：
      (1)按因身體或健康受不法侵害，需人長期看護，就將來應
        支付之看護費，係屬增加生活上需要之費用，加害人即
        應予以賠償（最高法院88年度台上字第1771號判決參照
        ）。
      (2)經查，原告因本件交通事故，受有頭部外傷、蜘蛛網膜
        下出血、硬腦膜下出血、右側腦挫傷，顏面上頷骨、下
        頷骨閉鎖性骨折併動脈損傷、血管栓塞術後，右手第二
        掌骨骨折，急性尿滯留，四肢多處磨損、擦傷，吸入性
        肺炎及雙耳聽力受損等情，復經本院函詢出院後狀況，
        「出院時（98年6月16日）尿管留置，轉門診治療，門
        診追蹤期間，四肢肌力4分，步態不穩之情況至7月10日
        之記錄方才改善。病患另有右手掌骨骨折之傷勢，於骨
        科追蹤治療，評估其整體外傷情況，其需專人看護之等
        級視其生活內容而定，略估為1~2個月，無法以具體日
        數定之。」等情，此有99年6月4日（99）奇院柳醫字第
        1216號函檢附之病情摘要在卷可憑（見本院卷第66-67
        頁），足認原告確自出院後，應有2個月受人看護之必
        要。是原告主張其因本事故，住院期間共15日；出院後
        ，生活起居仍需人隨時看護照顧2個月，合計共75天之
        看護費，自屬有據。被告抗辯原告出院後看護期間未達
        2個月云云，惟始終未提出任何確切證據，尚難採信，
        又參酌台南市住院病患家事服務業職業工會之看護工分
        為日班12小時1,100元，夜班12小時1,100元，全日班24
        小時2,000元，準此，原告請求看護費每日以2,000元計
        算，應屬可採。是原告自98年6月2日起至98年6月16日
        住院共15天，支出看護費30,000元，及出院後2個月之
        看護費用120,000元，共計150,000元【計算式：2,000
        ×15+2,000×60＝150,000】，核屬必要費用，應予准
        許。
    3.慰撫金部分：
      (1)按不法侵害他人之身體、健康…者，被害人雖非財產上
        之損害，亦得請求賠償相當之金額，民法第195條第1項
        前段定有明文。次按關於慰撫金之多寡，應以被害人精
        神上所受之苦痛為準據，亦應審酌被害人之地位、家況
        及加害人之地位，俾資為審判之依據，故應就兩造之身
        分、職業、教育程度、財產及經濟狀況，用以判斷非財
        產上損害之慰撫金數額（最高法院48年度台上字第1982
        號判例、86年度台上字第511號判決參照）。
      (2)查原告事故發生時，因本件車禍受有頭部外傷、蜘蛛網
        膜下出血、硬腦膜下出血、右側腦挫傷，顏面上頷骨、
        下頷骨閉鎖性骨折併動脈損傷、血管栓塞術後，右手第
        二掌骨骨折，急性尿滯留，四肢多處磨損、擦傷，吸入
        性肺炎及雙耳聽力受損等情，業據提出奇美醫院柳營分
        院診斷證明書1紙（見本院99年度交簡附民字第6號卷宗
        第4頁）及奇美醫院柳營分院病情摘要1紙附卷可參（見
        本院卷第67頁），堪信原告因本件車禍受傷後精神備感
        痛苦，而受有非財產上之損害，是原告請求精神慰撫金
        ，洵屬有據。
      (3)本院審酌原告甲○○，現年71歲，小學肄業，無工作收
        入，名下有房屋1筆、土地1筆、田賦8筆，財產總額為
        9,631,150元；而被告丙○○，現年48歲，國中畢業，
        職業為佃農，97年薪資所得為30,000元，另有房屋2筆
        、土地3筆、田賦1筆、投資1筆，財產總額為2,784,478
        元，有本院依職權調取兩造個人基本資料查詢結果、兩
        造稅務電子閘門財產所得調件明細表各1份附卷可稽（
        見本院卷第12-13頁、第15-32頁）；復審酌原告因系爭
        事故造成之傷害，所受精神痛苦程度，兼衡兩造之社會
        地位、經濟狀況等一切情狀，認原告請求慰撫金1,000,
        000元，尚屬過高，應予核減為400,000元，方稱允適，
        至逾此數額之請求，則無理由。
    4.特別補償基金之扣除：
      (1)按強制汽車責任保險法所稱請求權人，指下列得向保險
        人請求保險給付或向特別補償基金請求補償之人：一、
        因汽車交通事故遭致傷害者，為受害人本人。二、因汽
        車交通事故死亡者，為受害人之遺屬；其順位如下：(
        一) 父母、子女及配偶。(二)祖父母。(三)孫子女。(
        四)兄弟姐妹。同一順位之遺屬有數人時，按人數平均
        分配保險給付或補償。本保險之給付項目如下：一、傷
        害醫療費用給付。二、殘廢給付。三、死亡給付。保險
        人依強制汽車責任保險法規定給付之保險金，視為加害
        人或被保險人損害賠償金額之一部分；加害人或被保險
        人受賠償請求時，得扣除之。強制汽車責任保險法第11
        條第1項、第2項、第27條第1項及第32條分別定有明文
        。又修正前強制汽車責任保險法第30條（94年2月5日已
        修正為第32條）規定，保險人依本法規定給付之保險金
        ，視為加害人或被保險人損害賠償金額之一部分，加害
        人或被保險人受賠償請求時，得扣除之。又修正前同法
        第29條第2項(94年2月5日已修正為第31條)亦規定：加
        害人或被保險人先行賠償之金額，除約定不得扣除者外
        ，保險人於本法規定之保險金額範圍內歸墊。從而保險
        人所給付受益人之保險金，可視為被保險人或加害人所
        負損害賠償金額之一部分，受害人倘已自保險金獲得滿
        足，自不得又對被保險人或加害人再事請求（最高法院
        90年度台上字第825號判決參照）。
      (2)本件被告所駕駛之肇事耕耘機為無須訂立強制汽車責任
        保險契約之汽車，原告於事故發生後已自財團法人汽車
        交通事故特別補償基金獲得33,993元之補償金等情，有
        被告提出之98年10月13日財團法人汽車交通事故特別補
        償基金法務處函（求償案號：0015P00000000號）附於
        台灣台南地方法院檢察署99年度營偵字第1919號卷宗可
        憑，揆之前開說明，自應由原告得請求之損害賠償額中
        扣除。
    5.與有過失之認定：
      (1)按損害之發生或擴大，被害人與有過失者，法院得減輕
        賠償金額，或免除之，民法第217條第1項定有明文。次
        按此項規定之目的在謀求加害人與被害人間之公平，倘
        受害人於事故之發生亦有過失時，由加害人負全部賠償
        責任，未免失諸過酷，是以賦與法院得減輕其賠償金額
        或免除之職權。此所謂被害人與有過失，只須其行為為
        損害之共同原因，且其過失行為並有助成損害之發生或
        擴大者，即屬相當，不問賠償義務人應負故意、過失或
        無過失責任，均有該條項規定之適用 (最高法院94年度
        台上字第1855號判決參照)。
      (2)經查，被告駕駛農用耕耘機，於肇事地點道路，道車停
        等不當，致發生撞擊事故；原告駕駛普通重型機器腳踏
        車，行經肇事地點道路，未注意車前狀況致發生撞擊事
        故，原告亦有過失。本件交通事故之肇事原因，復經臺
        灣省台南區車輛行車事故鑑定委員會鑑定結果，亦認「
        一、甲○○駕駛普通重型機器腳踏車，未注意車前狀況
        ，為肇事原因。二、丙○○駕駛農用耕耘機，倒車停等
        不當，同為肇事原因。」，此有臺灣省台南區車輛行車
        事故鑑定委員會98年12月3日南鑑字第0985903809號函
        檢附之臺南區980984號鑑定意見書在卷可憑（見本院檢
        察署98年度營偵字第1919號偵查卷宗第5-7頁），核與
        本院上開認定兩造就系爭事故同有肇事原因，亦即均有
        過失情節相符，本院綜合上情，審酌兩造之過失程度，
        認應各負百分之50之過失責任。原告於損害之發生或擴
        大既有過失，依公平之原則，應有民法第217條第1項過
        失相抵規定之適用。
    6.綜上所陳，原告得請求被告賠償之數額為醫療費用33,738
      元、看護費用150,000元、精神慰撫金400,000元，扣除特
      別補償基金33,993元，再依過失相抵酌減百分之50，則原
      告得向被告請求損害賠償之金額總計274,873元【計算式
      ：（33,738元＋150,000元＋400,000元－33,993元）×50
      ％=274,873元，元以下四捨五入】。
六、末按給付無確定期限者，債務人於債權人得請求給付時，經
    其催告而未為給付，自受催告時起，負遲延責任；其經債權
    人起訴而送達訴狀，或依督促程序送達支付命令，或為其他
    相類之行為者，與催告有同一之效力；遲延之債務，以支付
    金錢為標的者，債權人得請求依法定利率計算之遲延利息；
    應付利息之債務，其利率未經約定，亦無法律可據者，週年
    利率為百分之5；民法第229條第2項、第233條第1項前段及
    第203條定有明文。本件損害賠償之債並無確定給付期限，
    從而，原告本於侵權行為之法律關係，請求被告應給付原告
    274,873元，及自刑事附帶民事起訴狀繕本送達被告翌日即
    99年1月21日（本院99年交簡附民第6號卷第15頁）起至清償
    日止，按年息百分之5計算之利息，為有理由，應予准許。
    原告逾此部分所為之請求，為無理由，應予駁回。
七、本件事證已臻明確，兩造其餘攻擊、防禦及舉證，經審酌後
    核與本院心證形成與判決結果均無影響，爰不另一一論述，
    附此敘明。
八、按法院為終局判決時，應依職權為訴訟費用之裁判；各當事
    人一部勝訴，一部敗訴者，由法院酌量情形，命兩造以比例
    分擔或命一造負擔訴訟費用，民事訴訟法第87條第1項、第
    79條分別定有明文。經查：本件裁判費12,781元即訴訟費用
    為12,781元，又本件原告提起附帶民事訴訟部分，依法無庸
    繳納裁判費，本院審酌原告為一部勝訴之情形，就訴訟費用
    之負擔，依其勝敗訴之大略比例判決如主文。又原告勝訴部
    分，係屬民事訴訟法第389條第1項第5款所稱所命給付之金
    額未逾50萬元之判決，就其勝訴部份，應依職權宣告假執行
    ，並依酌定相當擔保金額免為假執行之宣告。
九、據上論結，本件原告之訴為一部有理由、一部無理由，依民
    事訴訟法第79條、第389條第1項第5款、第392條第2項，判
    決如主文。
中    華    民    國    99    年    6     月    25    日
                  民事第二庭    法  官    侯明正
以上正本證明與原本無異。
如不服本判決，應於送達後20日內，向本院提出上訴狀並表明上
訴理由，如於本判決宣示後送達前提起上訴者，應於判決送達後
20日內補提上訴理由書（須附繕本）。
中    華    民    國    99    年    6     月    25    日
                                書記官    程欣怡

司法院資訊處製作；財團法人民間司法改革基金會備份。
